---
output: html_document
---

# Data management deel 2 

In dit gedeelte wordt laten zien dat de Guerilla Analytics regels voor datamanagement zijn toegepast op dit portfolio. Hiervoor wordt net zoals bij deel 1 een afbeelding van de folder structuur laten zien en een afbeelding van het README bestand. 

De afbeelding van de folder directory is gemaakt met de fs package. 

```{r folder tree portfolio,  out.width = "500px", fig.cap="Portfolio folder tree", echo = FALSE}
knitr::include_graphics(
  here::here(
    "images", "images_020",
    "Foldertree_portfolio.png"
  )
)

```

In de folder structuur is te zien dat er meerdere README bestanden aanwezig zijn. Er is een algemeen README bestand en README bestanden voor de datasets. In de onderstande foto is het algemene README bestand te zien. 


```{r readme portfolio,  out.width = "500px", fig.cap="README folder tree", echo = FALSE}
knitr::include_graphics(
  here::here(
    "images", "images_020",
    "README_portfolio.png"
  )
)

```

