---
title: "Portfolio Data Science for Biology 2"
author: "Anna van Donkersgoed"
site: bookdown::bookdown_site
output:
  bookdown::gitbook: default
bibliography: bibliography.bib
link-citations: true
---
# Introduction 

Welkom bij mijn portfolio. Mijn naam is Anna van Donkersgoed en ik volg de opleiding Life Sciences. Tijdens mijn opleiding heb ik de minor Data Science for Biology gevolgd. Dit portfolio hoort bij een cursus van de genoemde minor. Hierin staan de skills die geleerd zijn en van toepassing kunnen zijn op de toekomst. 

<!--chapter:end:index.Rmd-->

---
output: html_document
---

# Cirriculum Vitea

Mijn naam is Anna en ik ben vierdejaars bachelor student Life Sciences aan de Hogeschool Utrecht met een specialisatie in Microbiologie en een minor in Data Science. Ik ben sociaal, gemotiveerd en nieuwsgierig en ik kijk er heel erg naar uit om mijn kennis in de praktijk toe te passen.

**Contactgegevens**

-   Naam: Anna van Donkersgoed

-   Mail: anna.van.donkersgoed\@student.hu.nl

**Talen**

-   Nederlands (moedertaal)

-   Engels

**Opleidingen**

| Jaar | Diploma | School | Plaats |
|----|----|----|----|
| 2020-heden | Life Sciences | Hogeschool Utrecht | Utrecht, Nederland |
| 2021 | Propedeuse Life Sciences | Hogeschool Utrecht | Utrecht, Nederland |
| 2015-2020 | HAVO | Anna van Rijn college | Nieuwegein, Nederland |

**Technieken en vaardigheden**

-   MALDI-TOF
-   PCR
-   Vitek
-   Bacteriekweek + anaëroob kweken
-   MIC bepaling
-   CelkweekNGS
-   dataverwerking
-   Metagenomics dataverwerking
-   R
-   bask
-   Excel

**Project vaardigheden**

Project Parodontitis

-   Effect van ijzer op de binding van *Porphyromonas gingivalis* aan verschillende aan verschillende oppervlakten.
-   Toepassing van anaërobe technieken (bactron600).
-   Ontwikkeling van flexibiliteit in een onderzoeksaanpak.

**Project Antimicrobiële resistentie**

-   Ontwikkeling van een bioinformatica pipeline voor analyse van antimicrobiële resistentie.
-   Data visualisatie d.m.v. een interactieve R shiny app.
-   Toepassing van GitHub.
-   Projectplanning en samenwerken in een Agile omgeving.

**Werkervaring**

| Jaar | Functie | Bedrijf | Plaats |
|----|----|----|----|
| 2025 | Medewerker centrale omsterontvanges | AQUON | Houten, Utrecht |
| 2022-2024 | Horecamedewerker | DE KOM, stadstheater en kunstcentrum | Nieuwegein, Utrecht |
| 2019-2021 | Vakkenvuller | Boon's mark | Nieuwegein, Utrecht |

**Vrijwilligerswerk**

| Jaar | Vrijwilligerswerk | Organisatie | Plaats |
|----|----|----|----|
| 2021-2025 | Leiding, leeftijd 7-12 jaar | Scouting Jan van Hoof | Nieuwegein, Utrecht |
| 2019-2021 | Leiding, leeftijd 5-7 jaar | Scouting Jan van Hoof | Nieuwegein, Utrecht |

**Competenties**

-   Flexibel

-   Oplossingsgericht

-   Samenwerken

-   Organiseren

<!--chapter:end:01-curriculum_Vitae.Rmd-->

---
output: html_document
---

# Plan voor de toekomst 

Tijdens mijn opleiding ben ik erachter gekomen dat ik graag op het laboratorium sta en dat mijn interesse ligt in micro-organismen. Het zou mij dus heel erg leuk lijken om hiermee te werken en dit te combineren met datascience door bijvoorbeeld zelfverkregen data uit te werken of scripts te schrijven om dataverwerking te optimaliseren. Mijn droombaan op dit moment is om research technician te zijn bij een onderzoeksgroep om hierbij nieuwe dingen te leren en mensen te helpen. Qua vakgebied zijn er heel veel dingen interessant, maar wat voor nu na mijn stage mijn interesse heeft is de rol van bacteriën in kankeronderzoek. Daarnaast lijkt het me erg leuk om zelf biologische samples te sequencen en data daarvan uit te werken of microscopische afbeeldingen maken en deze uit te werken. 

Op dit moment om het doel te bereiken heb ik de basisvaardigheden, aangezien ik kan werken met R en bash. Daarnaast heb ik tijdens de cursussen van de minor Next Generation Sequencing en metagenomics data uitgewerkt. Om in de toekomst in het werkveld te werken moet ik nog wel veel vaardigheden leren.

Een paar van deze vaardigheden zijn het leren van python aangezien dit vaak terug komt in vacatures. Daarnaast lijkt het me interessant om analyses te maken over single-cell RNA sequencing, mutatie analyses en cancer genomics om te kijken naar de relatie tussen oncologie en bacteriën. Ook ga ik oefenen met het automatiseren van analyses en het schrijven en orderen van grote pipelines. 

 


<!--chapter:end:02-Plan_voor_toekomst.Rmd-->

---
output: html_document
---

# Vrije opdracht

In dit gedeelte van het portfolio laat ik een techniek zien waar ik interesse voor heb. Dit gedeelte bestaat uit drie delen. In het eerste gedeelte vertel ik over de techniek en waarom het van toepassing voor mij is om dit te leren. Daarna staat mijn planning om deze techniek te leren en als laatste is een workflow met voorbeelden hoe ik de techniek geleerd heb en kan gebruiken.

## Onderbouwing gebasseerd op toekomstplan

Voor dit onderdeel heb ik gekozen om single cell RNA sequencing data te analyseren. Dit vooral omdat dit te maken gaat hebben met mijn stage. Hierbij wordt er namelijk gekeken naar de interactie tussen bacteriën en humane cellen. Deze techniek kan goed gebruikt worden om te kijken naar de individuele cellen, aangezien niet alle bacteriën in alle cellen binnen dringen. Daarnaast ga ik als techniek ook flow sorting doen van humane cellen, dus past deze analyse er goed in. Ook in de toekomst zou het me interessant lijken om deze techniek verder te gebruiken om te kijken welke cellen er bijvoorbeeld in kankerpatiënten zitten en of cellen bepaalde pathhways gebruiken in de aanwezigheid van bacteriën om bijvoorbeeld chemoresistentie te onderzoeken. Vanuit deze redenen lijkt het me handig om meer inzicht in deze skill te hebben.

Als doel van dit onderdeel wil ik voor mezelf een workflow opstellen zodat ik later dit bestand terug kan halen en makkelijk de stappen voor de analyses kan uitvoeren en begrijpen.

## Planning

Tijdens deze opdracht wordt er 32 uur besteed om de skill te leren. Op het einde van de opdracht zal ik reflecteren op deze planning en kijken wat er in de toekomst beter kan.

| Aantal uur | Content |
|-------------------|-----------------------------------------------------|
| Dag 1 |  |
| 2h | Inlezen over het onderwerp, wat is de standaard workflow |
| 1h | Inlezen over het onderwerp, wat zijn de methodes die kunnen worden gebruikt en in wat voor onderzoek wordt deze techniek gebruikt. |
| 2h | Maken van de planning, zoek op welke stappen er nodig zijn voor de analyse en plan dit in |
| 1h | Schrijf waarom deze techniek relevant is voor de toekomst |
| 2h | Volgen van tutorial (source), om een indruk te krijgen van de stappen die nodig zijn. |
| Dag 2 |  |
| 2h | Eindig de tutorial, van dag 1 |
| 4h | Volg nieuwe tutorial (source). Voer delen uit van de algemene analyse uit met een nieuwe dataset. |
| 2h | Voeg delen van beide tutorial samen om een workflow op te stellen |
| Dag 3 |  |
| 2h | Cellen annoteren, gebruik verschillende methodes en kijk welke methode het beste werkt. |
| 6h | Voer exploratory analyses uit. Hieronder vallen de functional enrichment analysis, pseudo time analysis en cell-cell communicatie analyses. De gekozen analyses hangen af van de dataset. |
| Dag 4 |  |
| 2h | Maak workflow document in Rmarkdown. |
| 4h | Voer de analyses uit met een nieuwe dataset. |
| 2h | Zorg ervoor dat de figuren duidelijk zijn. |
| 2h | Schrijf over welke stappen er in de toekomst nog nodig zijn om expert te worden in dit onderwerp. |

## Uitwerking vrije opdracht

Tijdens het uitwerken van de vrije opdracht heb ik eerst een tutorial gevolgd om de code beter te begrijpen [link naar tutorial](https://github.com/quadbio/scRNAseq_analysis_vignette). Nadat deze tutorial is gevolgd heb ik online tutorials gezien en een combinatie van de code gebruikt om een script te maken die ik later ook kan gebruiken voor analyses.

Voor single cell RNA sequencing data analyses zijn er drie stappen. De eerste stap is om de ruwe data in te laden, te filteren met het programma FASTQC en een countmatrix te maken. Deze stappen zijn in dit gedeetle niet gedaan, aangezien er als dataset een count matrix is ingeladen vanuit de site 10x Genomics. Eerst zijn de analyste stappen uitgevoerd op een dataset met human peripheral blood mononuclear cells (PBMCs) van een gezonde 27 jarige man. Vanuit deze data heb ik de bijbehorende countmatrix gedownload en hier op analyses uitgevoerd. Om het volledige script te zien, ga naar de pathway: scripts/scRNAseq.R. In dit portfolio staan de algemene stappen en de grafieken die erbij worden gemaakt.

### General analysis

Nadat de count matrix is gemaakt worden algemene analyses uitgevoerd. De data wordt gefiltered op slechte kwaliteit cellen (als de cellen hele lage of hele hoge transcriptie hebben) en op mitochondriale transcriptie (MT). Dit wordt gedaan omdat slechte kwaliteit cellen vaak schade hebben waardoor er veel MT vrij komt.

```{r load_libraries, echo = TRUE, message = FALSE}
#Load libraries
library(tidyverse)
library(Seurat)
library(patchwork)
library(hdf5r)
library(dplyr)
library(DoubletFinder)
library(ggplot2)
library(celldex)
library(SingleR)
library(viridis)
library(pheatmap)
```

```{r load_datase, techo=TRUE}
#Load in count matrix 
pbmc.n <- Read10X_h5(filename = "raw_data/Data020/sc5p_v2_hs_PBMC_10k_raw_feature_bc_matrix.h5")
```

```{r check_dataset}
#Check count matrix 
str(pbmc.n)
```

Zoals te zien zijn er twee verschillende lists aanwezig in de data. Voor deze analyse werken we verder met de matrix genaamd Gene Expression.

```{r pick_list}
pbmc_counts <- pbmc.n$`Gene Expression`
```

De data wordt ingeladen als een Seurat object.

```{r load_seurat, echo=TRUE, results='hide'}
#Load data and filter out low quality cells and genes 
pbmc.seurat.obj <- CreateSeuratObject(pbmc_counts, project="PBMC", min.cells = 3, min.features = 200)
pbmc.seurat.obj

#Check object 
str(pbmc.seurat.obj)
```

Na het inladen van de data kan de data worden gefiltert. Eerst wordt er gekeken naar de verdeling van de data. Dit wordt gedaan met een violin plot.

```{r filter_seurat, warning=FALSE}
#Check mitochondrial transcript (MT) percentage. dying/low quality cells have hgher MT concentrations 
pbmc.seurat.obj[["percent.mt"]] <- PercentageFeatureSet(pbmc.seurat.obj, pattern = "^MT[-\\.]")

#Look at distribution data 
VlnPlot(pbmc.seurat.obj, features = c("nFeature_RNA", "nCount_RNA", "percent.mt"), ncol = 3)
```

Daarnaast wordt er gekeken naar verschillende correlaties. Er wordt verwacht dat er een correlatie is tussen het aantal genen en het aantal transcripties, maar dat er geen correlatie is tussen het aantal MT (percentage) en het aantal transcripties.

```{r correlation}
library(patchwork)
plot1 <- FeatureScatter(pbmc.seurat.obj, feature1 = "nCount_RNA", feature2 = "percent.mt")
plot2 <- FeatureScatter(pbmc.seurat.obj, feature1 = "nCount_RNA", feature2 = "nFeature_RNA")
plot1 + plot2
```

Zoals in de bovenstaande grafieken te zien is kloppen de verwachtingen, waardoor er verder kan worden gegagaan met het filteren. De lage kwaliteit cellen gebasseerd op het aantal genen en MT percentages worden eruit gefiltert.

```{r filter_MT}
#Threshhold is based on the violin plot 
pbmc.seurat.filtered <- subset(pbmc.seurat.obj, subset = nFeature_RNA > 200 & nFeature_RNA < 2500 & 
                   percent.mt < 5)
```

Na het filteren wordt de data genormaliseerd, aangezien het aantal RNA verschilt per cel. De features worden genormaliseerd tegen de totale expressie.

```{r normalize, echo=TRUE, results='hide'}
#3. normalize data
#Divide gene measurement in each cell by the total expression multiplied by a scaling factor, log trasnsform 
pbmc.seurat.filtered <- NormalizeData(pbmc.seurat.obj)
#Find slot command, post filtering the information has been saved 
str(pbmc.seurat.filtered)

```

Na het normaliseren worden de high variable genes gekozen. Dit wordt gedaan omdat cellen met een lage expressie of met vergelijkbare expressie niet veel informatie bieden voor het onderscheiden van de verschillende groepen.

```{r HVG, echo=TRUE, results='hide'}
#Most of the time, the nfeatures value is between 2000 and 5000 
pbmc.seurat.filtered <- FindVariableFeatures(pbmc.seurat.filtered, selection.method = "vst", nfeatures = 2000)
#Check top 1 highly variable genes
top10_HVG <- head(VariableFeatures(pbmc.seurat.filtered), 10)
```

```{r HVG_plot, message=FALSE}
#Plot variable features 
plot1 <- VariableFeaturePlot(pbmc.seurat.filtered)
LabelPoints(plot = plot1, points = top10_HVG, repel = TRUE)
```

Nadat de high variable genes zijn geplot moet de data is gescaled worden, aangezien sommige genen in het algemeen meer tot expressie komen dan andere genen.

```{r Data_scaling, echo=TRUE, results='hide', message=FALSE}
#Acount for sources of variance 
#Biologival sources: Difference in cell cycle 
#Technical noise: Bacth effect 

all.genes <- rownames(pbmc.seurat.filtered)
pbmc.seurat.filtered <- ScaleData(pbmc.seurat.filtered, features = all.genes)

```

Voordat verdere analyse kan worden uitgevoerd moet er een dimensie reductie analyse uitgevoerd worden. Hierdoor is de data meer compact waardoor er sneller mee gewerkt kan worden.

```{r PCA, echo=TRUE, results='hide', message=FALSE}
pbmc.seurat.filtered <- RunPCA(pbmc.seurat.filtered, features = VariableFeatures(object = pbmc.seurat.filtered))

```

```{r PCA_plot}
print(pbmc.seurat.filtered[["pca"]], dims = 1:5, nfeatures = 5)
```

Om te kijken hoeveel principle components gebruikt moeten worden in de downstream analyse kan er een elbowplot gemaakt worden, waarbij de "ellenboog" van de plot het aantal PCs is wat gebruikt kan worden.

```{r elbow_plot}
#Determine only significant principle components which capture the signal in Down stream analysis 
ElbowPlot(pbmc.seurat.filtered, ndims = ncol(Embeddings(pbmc.seurat.filtered, "pca")))
```

Uit de elbowplot heb ik ervoor gekozen om 15 PCs te gebruiken voor downstream analysis. De volgende stap is om de cellen te clusteren.

```{r cluster, message=FALSE}
#Cells with similair feature expression patterns are clustered together 
pbmc.seurat.filtered <- FindNeighbors(pbmc.seurat.filtered, dims = 1:15)
```

Bij het clusteren kan er gekeken worden naar de resolutie van de clusters. Door verschillende resoluties in een grafiek te zien kan er gezien worden bij welke resolutie de clusters het beste eruit zien.

```{r resolution_cluster, echo=TRUE, results='hide', message=FALSE}
#See which resolution works best to distinct the cells into different clusters 
pbmc.seurat.filtered <- FindClusters(pbmc.seurat.filtered, resolution = c(0.1, 0.3, 0.5, 0.7, 1))
```

```{r resolution_cluster_plot}
#Plot to see which resolution works best 
DimPlot(pbmc.seurat.filtered, group.by = "RNA_snn_res.1", label = TRUE)
DimPlot(pbmc.seurat.filtered, group.by = "RNA_snn_res.0.3", label = TRUE)
```

```{r change_resolution, echo=TRUE, results='hiden', message=FALSE}
#Change resolution 
Idents(pbmc.seurat.filtered) <- "RNA_snn_res.0.3"
```

```{r UMAN, message=FALSE}
#Perform non-linear dimensionality reduction for display
pbmc.seurat.filtered <- RunUMAP(pbmc.seurat.filtered, dims = 1:15)
```

```{r UMAN_plot}
DimPlot(pbmc.seurat.filtered, reduction = "umap")
```

Nadat de cellen zijn geclusterd worden ze geannoteerd. In dit geval worden de clusters vergeleken met een referentie dataset.

```{r annotating}
#One reference based approach
#Pick a reference that you expect to be in the dataset 
ref <- celldex::HumanPrimaryCellAtlasData()
#Check celltypes that are available in the reference 
pbmc <- GetAssayData(pbmc.seurat.filtered, layer = 'counts')
prediction <- SingleR(test = pbmc, 
        ref = ref, 
        labels = ref$label.main)
pbmc.seurat.filtered$singleR.labels <- prediction$labels[match(rownames(pbmc.seurat.filtered@meta.data), rownames(prediction))]
```

```{r annotating_plot}
DimPlot(pbmc.seurat.filtered, reduction = "umap", group.by = "singleR.labels")
```

Om de clustering te vallideren kunnen de scores berekent worden die aangeven hoe goed het celltype matcht met het celltype in de database. Hiervan kan een heathmap worden gemaakt. In de heatmap is te zien dat de hoge scoren (geel) matchen meet de labels.

```{r prediction, echo=TRUE, results='hide', message=FALSE}
#Calculate performance 
prediction$scores
```

```{r prediction_plot}
plotScoreHeatmap(prediction)
```

De volgende stappen in de analyses zijn omschreven met tekst in figuren omdat ze veel lange stappen bevatten. Om deze grafieken ook uit te voeren kan naar het Rscript verwezen worden.

### Removing doublets

De doublets in de dataset werden verwijderd met de R package DoubletFinder. Deze stap wordt gedaan na de non-linear dimensionality reduction en voor de annotatie. 3 parameters zijn belangrijk in deze package:

- pK: Neighborhood size, waarbij er wordt gekeken naar hoeveel cellen er worden meegenomen in PC ruimtes.

- PN: Proportie van artifical doublets. Dit zijn fake doublets die gecreëerd zijn door het gemiddelde te nemen van random cellen.

- Exp: Aantal doublets dat wordt verwacht. Dit is gebasseerd op een dataset vanuit de 10X site

De PN variable heeft niet veel invloed op de analyse, maar de pK waarde wel. Daarom is het belangrijk om de optimale pK waarde te berekenen. Nadat deze is berekend kunnen het aantal doublets berekend worden.

```{r doublets,  out.width = "700px", fig.cap="doublets in cluster", echo = FALSE}
knitr::include_graphics(
  here::here(
    "images", "images_030",
    "umap.doublets.png"
  )
)

```

Zoals te zien is in figuur 4.1 hebben sommige clusters doublets. Deze worden eruit gefilterd voordat de data verder verwerkt kan worden.

UMAP plot na het verwijderen van de doublets:

```{r after_db_rm,  out.width = "700px", fig.cap="UMAP after removing doublets", echo = FALSE}
knitr::include_graphics(
  here::here(
    "images", "images_030",
    "umap_after_db_rm.png"
  )
)

```

UMAP predictions na het verwijderen van de doublets:

```{r after_db_rm_prediction,  out.width = "700px", fig.cap="Cluster prediction after removing doublets", echo = FALSE}
knitr::include_graphics(
  here::here(
    "images", "images_030",
    "umap_prediction_after_db_rm.png"
  )
)

```

### Exploratory analysis

Nadat de general analysis is uitgevoerd kan er gekeken worden naar de biologische processen van de dataset met verschillende exporatory analysis. In dit geval zijn er twee exploratory analysis uitgevoerd.

De eerste analyse is een Marker Gene Detection. Hierbij kan worden gekeken welke genen er specifiek hoog of laag zijn in een cluster en kan er een dotplot meegemaakt worden. Voor deze analyse zijn er drie markers genes gekozen die bekend staan voor specifieke cellen:

- CD3D: T cellen

- MS4A1: B cellen 

- NKG7: NK cellen 

- LYZ: monocytes 

```{r marker_gene,  out.width = "700px", fig.cap= "Marker gene detection analyse", echo = FALSE}
knitr::include_graphics(
  here::here(
    "images", "images_030",
    "marker_gene_detection.png"
  )
)

```

Uit de marker gene detection kan worden gezien dat de meeste gene markesr overeen komen met het celtypen. Alleen bij de LYZ gene marker zijn er verschillende celtypen te zien. LYZ codeert voor lysozyme, wat ook actief kan zijn in de aangewezen cellen. 


Na het analyseren van de Marker genes kan er worden gekeken naar differentiële expressie analyse. 
DEG analysis wordt gebruikt om genen die een significant verschil tonen in expressie te identificeren tussen de verschillende celgroepen. Hierbij kan er gekeken worden naar de up of down regulation van genen.

In deze analyse wordt er gekeken naar de expressie van genen tussen T cellen en NK cellen. Er wordt verwacht dat de cellen erg verschillen in expressie. 

```{r DE_analysis,  out.width = "700px", fig.cap= "Violin plot DE analyse", echo = FALSE}
knitr::include_graphics(
  here::here(
    "images", "images_030",
    "DE_NK_T.png"
  )
)
```

Uit de grafiek kan worden gezien dat er een verschil is tussen de cellen met betrekking tot gen expressie. In de violin plot is er vooral te zien dat er veel expressie is bij NK cellen en minder bij T cellen. Dit klopt aangezien de vijf genen gerelateerd zijn met NK cellen. 

### Voor de toekomst 
Na het vergelijken van de clusters met elkaar lijkt het me ook interessant om meer verschillende analyses uit te voeren. Aangezien ik toch langer bezig was met de onderdelen in mijn planning dan verwacht heb ik niet alles kunnen uitvoeren wat ik zou willen. Dit ga ik in de toekomst zeker nog doen. Naast de exploratory analysis die nu zijn uitgevoerd wil ik pathway enrichment analysis gaan doen om te kijken naar de biologische processen die betrekking hebben met de clusters en de transcripties. Dit kan gedaan worden door een GO-analyse of door een KEGG-analyse. Daarnaast wil ik verschillende annotatie methodes gebruiken om te kijken welke het beste werkt en een pseudotime analyse uit te voeren om de verschillende differentiaties van de cellen te zien. Daarnaast lijkt het me interessant om een dataset te analyseren met twee condities, zoals treated en untreated om deze met elkaar te vergelijken. Voor in de toekomst heb ik al wat kennis, aangezien ik over de analysis heb gelezen en de general analysis begrijp.  

<!--chapter:end:03-Vrije_opdracht.Rmd-->

---
output: html_document
---

# Data management deel 1

Tijdens de cursus Data Science for Biology 1 die bij de minor Data Science hoort is er een RNA-Sequencing analyse uitgevoerd. De data van die analyse is in dit gedeetle gestructueerd volgens de Guerilla Analytics regels voor data management (source). Dit is weergeven in een afbeelding waarin de folder structuur te zien is en een bijbehorend README bestand met informatie over de analyse.  


De afbeelding van de folder directory is gemaakt met de fs package. 

```{r foldertree,  out.width = "250px", fig.cap="Folder tree cursus dsfb1", echo = FALSE}
knitr::include_graphics(
  here::here(
    "images", "images_020",
    "Foldertree_dsfb1.png"
  )
)

```

In de folder structuur is te zien dat er meerdere README bestanden aanwezig zijn. Er is een algemeen README bestand en README bestanden voor de datasets. In de onderstande foto is het algemene README bestand te zien. 

```{r readme,  out.width = "500px", fig.cap="Daur2 README", echo = FALSE}
knitr::include_graphics(
  here::here(
    "images", "images_020", 
    "README_dsfb1.png"
  )
)

```


<!--chapter:end:04-Data_management_dsfb1.Rmd-->

---
output: html_document
---

# Data management deel 2 

In dit gedeelte wordt laten zien dat de Guerilla Analytics regels voor datamanagement zijn toegepast op dit portfolio. Hiervoor wordt net zoals bij deel 1 een afbeelding van de folder structuur laten zien en een afbeelding van het README bestand. 

De afbeelding van de folder directory is gemaakt met de fs package. 

```{r foldertree_portfolio, out.width = "250px", fig.cap="Folder tree portfolio", echo = FALSE}
knitr::include_graphics(
  here::here(
    "images", "images_020",
    "Foldertree_portfolio.png"
  )
)

```

In de folder structuur is te zien dat er meerdere README bestanden aanwezig zijn. Er is een algemeen README bestand en README bestanden voor de datasets. In de onderstande foto is het algemene README bestand te zien. 

```{r readme_portfolio, out.width = "500px", fig.cap="Portfolio README", echo = FALSE}
knitr::include_graphics(
  here::here(
    "images", "images_020", 
    "README_portfolio.png"
  )
)

```


<!--chapter:end:05-Data_management_portfolio.Rmd-->

---
output: html_document
---

# Reproducable science data analysis

```{r c.elegans, include=FALSE, warning = FALSE}
knitr::opts_chunk$set(echo = TRUE)
library(ggplot2)
library(readxl)
library(dplyr)
library(scales)
```

Voor wetenschap is het belangrijk dat experimenten reproduceerbaar zijn. Hieronder valt ook de data analyse. In dit gedeeldte van het portfolio wordt data van een uitgevoerd experiment geanalyseerd om te laten zien dat er reproduceerbaar gewerkt kan worden.

Het doel van het experiment was om te kijken welke stoffen invloed hebben op de nakomelingen van *C. elegans* Dit werd gedaan door de nematoden bloot te stellen aan verschillende concentraties van verschillende stoffen. Het aantal nakomelingen is geteld. De data uit dit experiment wordt geanalyseerd.

Het experiment is uitgevoerd door J. Louter (INT/ILC) en de data is afkomstig van het HU lectoraat Innovative Testing in Life Sciences & Chemistry.

De belangrijke variabelen in dit experiment zijn:

-   "RawData": de ruwe data
-   "compName": de naam van de stof
-   "compConcentration": de concentratie van de stof

De eerste stap is het inlezen van de data

```{r, inlezen excel}
Celegans_dataset <- read_excel(here::here("raw_data", "Data010", "CE.LIQ.FLOW.062_Tidydata.xlsx"), sheet = 1)
```

Na het inlezen van de data wordt de data gecontroleerd op wat voor type het is.

```{r check_data, eval = FALSE}
str(Celegans_dataset)
```

Er zijn een paar data type die veranderd moeten worden. De ruwe data is als double maar moet een integer worden aangezien het hele getallen zijn. De concentratie is als character weergeven maar moet als numeric omdat het decimalen heeft. Als laatst moet de naam van de stof worden veranderd naar een factor omdat het categorische data is.

```{r datatype}
#RawData veranderen van dbl naar int 
Celegans_dataset$RawData <- as.integer(Celegans_dataset$RawData)

#compName veranderen van character naar factor 
Celegans_dataset$compName <- as.factor(Celegans_dataset$compName)

#compConcentration veranderen van character naar numeric 
Celegans_dataset$compConcentration <- as.numeric(Celegans_dataset$compConcentration)

#Verwijder NA waarden
Celegans_dataset_no.na <- Celegans_dataset %>% filter(!is.na(RawData))
```

Na het veranderen van de data wordt de data in een grafiek weergeven.

```{r, message=FALSE}

#Om ervoor te zorgen dat de dataset niet door 0 heen gaat voor de output van de grafiek 
Celegans_dataset_no.na$compConcentration_offset <- Celegans_dataset_no.na$compConcentration + 0.001

#Plot met de aangepaste C.elegans data met het gebruik van geom jitter 
Celegans_plot <- ggplot(data = Celegans_dataset_no.na, aes(x = compConcentration_offset, y = RawData)) +
  geom_jitter(aes(color = compName, shape = expType), size = 3, alpha = 0.8, width = 0.1, height = 0) +
  scale_x_log10(labels = label_log(digits = 2)) +
  labs(title = "Aantal nakomelingen C.elegans na incubatie",
       subtitle = "Aantal nakomelingen van de C.elegans na de incubatie met verschillende stoffen",
       y = "Aantal nakomelingen",
       x = "Log 10 concentratie (nM) ") +
  theme_classic()

Celegans_plot
```

Normalisatie: Als laatste stap wordt de data genormaliseerd op een manier waardoor de negatieve controle gelijk is aan 1 en de rest wordt uitgedrukt als een fractie daarvan. Dit wordt gedaan zodat de data makkelijker kan worden vergeleken met de negatieve controle om een verschil te zien in de grafiek.

Eerst wordt de data veranderd zodat de negatieve controle gelijk is aan 1 en de ander data een fractie daarvan.

```{r}
#Berekenen van het gemiddelde van de negatieve controle 
Celegans_negative <- Celegans_dataset_no.na %>%
  filter(expType == "controlNegative")
mean_control_negative <- mean(Celegans_negative$RawData)
#Gemiddelde van de negatieve controle is 85.9
Celegans_dataset_norm <- Celegans_dataset_no.na

#Zorg ervoor dat de data 1 is door alle waarden door het gemiddelde te delen 
Celegans_dataset_norm$RawData <- (Celegans_dataset_norm$RawData / mean_control_negative)

```

Daarna wordt er een grafiek gemaakt van de genormaliseerde dat (AI werd gebruikt om te helpen met de berekeningen en de code om de data te analyseren)

```{r }
Celegans_dataset_norm$compConcentration_offset <- Celegans_dataset_norm$compConcentration + 0.001

Celegans_plot_normalized <- ggplot(data = Celegans_dataset_norm, aes(x = compConcentration_offset, y = RawData)) +
  geom_jitter(aes(color = compName, shape = expType), size = 3, alpha = 0.8, width = 0.1, height = 0) +
  scale_x_log10(labels = label_log(digits = 2)) +
  labs(title = "Fractie van aantal nakomelingen C.elegans na incubatie",
       subtitle = "Aantal nakomelingen van de C.elegans na de incubatie met verschillende stoffen",
       y = "Fractie aantal nakomelingen",
       x = "Concentratie (nM) ") +
  theme_classic()
Celegans_plot_normalized
```

Er zijn verschillende controles aanwezig in het experiment.

-   Positieve controle: De positieve controle is de conditie waarbij er een positief resultaat wordt verwacht. In dit geval zal de controle wel een effect hebben op het aantal nakomelingen van de *C.elegans*

-   Negatieve controle: De negatieve controle is de conditie waarbij er een negatief resultaat wordt verwacht. In dit geval zal de negatieve controle geen effect hebben op het aantal nakomelingen van de *C.elegans*

-   Vehicle controle: De vehicle controle geeft aan of de substantie waarmee de getetste stoffen zijn opgelost invloed heeft op het experiment.

Uit de bovenstaande grafiek is te zien dat de positieve en vehicle controle voor het experiment Ethanol is en de negatieve controle S-medium. Dit kan ook gecheckt worden met de volgende code:

```{r controle}
#Check wat de negatieve controle is voor het experiment 
Celegans_dataset_no.na %>% filter(expType ==  "controlNegative") %>% select(compName, compConcentration) %>% head(1)

#Check wat de vehicle controle is voor het experiment 
Celegans_dataset_no.na %>% filter(expType ==  "controlVehicleA") %>% select(compName, compConcentration) %>% head(1)

#check wat de positieve controle is voor het experiment 
Celegans_dataset_no.na %>% filter(expType ==  "controlPositive") %>% select(compName, compConcentration) %>% head(1)

```

**Stappenplan voor vervolgonderzoek** 

Als vervolg experiment zou een dosis response analyse uitgevoerd kunnen worden. Deze analyse kan worden uitgevoerd in R, waarbij de drc package gebruikt kan worden. Bij de workflow met deze package moet eerst het response type bepaald worden. Nadat het type response is gekozen wordt het gemiddelde berekend en weergeven. Om dit te genereren kunnen ingebouwde dose-response model gebruikt worden, waarbij de vorm van de curve wiskundig berekend wordt. Hierna kan een schatting van de effectieve doses berekend worden en daarna kunnen voorspellingen berekend worden om te kijken naar wat voor response de concentraties die niet gemeten zijn hebben (source). Na deze stappen kan er gekeken worden naar de EC50 (effectieve dosis voor 50% van de populatie), LD50 (dodelijke dosis voor 50% van de populatie) en IC50 (remmend biologisch effect bij 50% van de populatie). 

<!--chapter:end:06-Reproducible_science_data_analyse.Rmd-->

---
output: html_document
---

# Reproducable science article 

In dit gedeelte van het portfolio wordt er gekeken naar reproduceerbaarheid vanuit artikelen die online staan. Het arikel dat gekozen is heet:,Small Intestine Bacterial Overgrowth is associated with increased Campylobacter and epithelial injury in duodenal biopsies of Bangladeshi children. Van dit artikel wordt een samenvatting gemaakt, waarna de reproduceerbaarheid wordt bepaald. Als laatst wordt de R code in het artikel uitgevoerd om te kijken of dezelfde resultaten verkregen kunnen worden. 

## Artikel informatie 

Titel: Small Intestine Bacterial Overgrowth is associated with increased Campylobacter and epithelial injury in duodenal biopsies of Bangladeshi children [@fahimSmallIntestineBacterial2024]. [Link to website](https://pmc.ncbi.nlm.nih.gov/articles/PMC11020352/) 

Environmental enteric dysfonction (EED) is een asymptomatisch syndroom waarbij de dunne darm ontstoken raakt en niet meer effectief nutriënten kan opnemen, wat kan zorgen voor een negatieve impact op de groei en ontwikkeling van kinderen. Dit syndroom komt veel voor in lagen- en middeninkomtslanden, waarbij slechte hygiëne vaak aanwezig is. Uit onderzoek is gebleken dat een deel van de kinderen met EED small intestine bacterial overgrowth (SIBO) hebben.SIBO is een dysbiose van de dunne darm waarbij er teveel bacteriën groeien.

Het doel van dit onderzoek was om te bepalen of SIBO en EED een verband hadden in kinderen uit Bangladesh met als hypothese dat er een verband is en dat mucosa-adherende bacteriën significant zouden verschillen in SIBO positieve kinderen en SIBO negatieve kinderen. 

De kinderen werden geselecteerd op bepaalde ciriteria, esophagogastroduodenoscopy werd uitgevoerd en bbiopsies van de twaalfvingerige darm werden genomen. Deze biopsies werden gelijk onderzocht onder de microscoop en daarna bewaard voor DNA extractie, gevolgd door 16srRNA gene sequencing. Voor de histlogische analyses werden de biopsies gefixeerd en werden de weefselcoupes beoordeeld volgens een index gerelateerd met de mate van ontsteking van de dunne darm. SIBO werd getest door glucose-hydrogen-breath testing (GHBT) en de samples werden geanalyseerd door gas chromatografie. De samples werden ingedeeld in SIBO positief of SIBO negatief. Statistische analyses werden uitgevoerd door te kijken naar non-parametische testen, alphaa- en bèta diversiteit.

Van de geteste kinderen hadden 12.7% SIBO, en er werd geen significant verschil gevonden tussen de histologische elementen van SIBO positieve en SIBO negatieve kinderen. Wat opviel was dat kinderen met SIBO een veel hogere abundantie hadden in Campylobacter dan kinderen zonder SIBO. Ook werd er een verband gevonden tussen SIBO en enterische ontstekingen bij EED kidneren, wat kan leiden tot de conclusie dat campylobacter in de duodenum epitheel kan beschadigen. 

## reproduceerbaarheid articel 

In het tweede gedeelte wordt het artikel beoordeeld op repoduceerbaarheid waarbij er gekeken wordt naar verschillende beoordelingscriteria. 

Over het algemeen is het artikel reproduceerbaar. Het doel is duidelijk weergeven aan het einde van de inleiding. Er wordt aangegeven op welke site de data gevonden kan worden en waar de data uit bestaat, zoals de metadata en code. Ook wordt er aangegeven in het artikel waar de studie is uitgevoerd en hoe de eerste uitgever bereikt kan worden. Ook staat er een etische statement en een funding statement en is de code makkelijk te gebruiken. De algemene indruk is dus erg positief. 

## reproduceerbaarheid R code 

Om te kijken of de code ook reproduceerbaar wordt de code in de data availability uitgevoerd om te kijken of de resultaten hetzelfde zijn als de grafieken in het artikel. Bij het downloaden van de zit geen README bestand en is het ook niet duidelijk welk script voor welk doel was. In de zip folder zat een R script, een Rmarkdown bestand, een R object en 5 datasets. Het R script was onduidelijk, maar het Rmarkdown bestand was makkelijk te lezen, aangezien er veel pseudocoding werd gebruikt om de verschillende stappen uit te leggen. 

In het Rmarkdown bestand werden de verschillende analyses uitgevoerd. Nadat de data was ingeladen werden datasets samengevoegd en werden de verschillende taxa gefilterd. Daarna werden alpha en beta diversity analyses uitgevoerd om te kijken naar het verschil in SIBO positieve en SIBO negatieve kinderen. Alpha diversity werd gemeten met de Shannon index en de Wilcoxon test werd uitgevoerd om te kijken of er een singificant verschil is. Daarna werd er gekeken naar de beta diversity door een Principle Coordinates Analysis (PCoA) uit te voeren. Daarna werd er gekeken naar de significantie tussen de verschillende taxa met de de DESeq2 R package. The area under the curve bij 50% werd berekend en verdeeld in twee groepen, low en high. Daarna werden de histologische resultaten vergeleken met 16srRNA doormiddel van een PERMANOVA test, specifiek voor twee histologische parameters. Hierbij werden de alpha en beta diversity op dezelfde manier als eerder benoemd berekend. Als laatste in de anlayse werd de algemene microbiële compositie onderzocht. Hierbij werden de taxa op phylum level uitgeplot waarbij er naar de abudantie gekeken werd. Over het algemeen zou ik de leesbaarheid van de code op een schaal van 1 tot 5 een 3 geven, aangezien de pseudocoding veel uitleg gaf, maar er nog wel veel onduidelijk was waar sommige bestanden voor waren. 

Tijdens het uitvoeren van het markdown bestand kwam ik tegen wat kleine dingen aan. Als eerst zou ik de packages installeren in de code, aangezien dit nu handmatig gedaan moest worden. Daarnaast stonden de datasets in de code in een ander format dan in de folder. Ook kwamen sommige pathways met het inlezen van de data niet overeen met de folderstructuur. Dit zijn dingen die makkelijk verandert kunnen worden. Na het aanpassen van deze dingen kon de hele code in het Rmarkdown bestand uitgevoerd worden. De grafieken die uit de bestanden kwamen, leken op de grafieken in het artikel, maar waren toch net wat anders. In figuur x is de grafiek te zien die in het artikel stond en figuur x is de grafiek die gemaakt is door de R code te gebruiken. Ze lijken erg op elkaar, maar er zijn toch wat kleine verschillen. 

```{r article,  out.width = "500px", fig.cap="Figure in article", echo = FALSE}
knitr::include_graphics(
  here::here(
    "images", "images_010",
    "Figure_in_article.jpg"
  )
)

```

```{r code,  out.width = "500px", fig.cap="Figure made by code", echo = FALSE}
knitr::include_graphics(
  here::here(
    "images", "images_010",
    "Figure_after_R_code_article.png"
  )
)

```

Op een schaal van 1 tot 5 zou ik de reproduceerbaarheid van de R code een 3 geven, aangezien de grafieken niet hetzelfde zijn, maar wel op elkaar lijken. Dit komt waarschijnlijk doordat er nog wat vervolg stappen zijn gedaan in het uitwerken van de data die niet in de code staan. 




<!--chapter:end:07-Reproducible_Science_Article.Rmd-->

---
output: html_document
---

# R package 

R packages zijn functies die makkelijk opgeroepen en gebruikt kunnen worden. In deze opdracht wordt er zelf een R package gemaakt. In de package zitten 4 fucnties en een dataset. De functies zijn simepele R functies, zoals het veranderen van het datatype van een kolom. 

De package heet portfunctions (portfolio functions) en is te installeren door de volgende code:

```{r package, eval = FALSE}
devtools::install_github("annavandonkersgoed/portfunctions")
```

de package heeft meerdere functies met code die in de bestanden van dit portfolio staan. Korte uitleg over de functies (staat ook in de vignette):

-   Datatype: Veranderd een kolom van een dataset naar het gewenste datatype.

-   RemoveNA: Verwijderd NA waarden uit een kolom en zorgt ervoor dat de rijen met die waarden ook verwijderd worden.

-   NotZero: Zorgt ervoor bij het maken van een grafiek dat de waarden niet door 0 gaan.

-   ChangeColname: Verandert de kolomnaam naar een nieuwe naam.

Dataset in de package: LandBird_Monitoring
[Link naar dataset](https://catalog.data.gov/dataset/ncrn-bird-monitoring-data-2007-2017)

[Link naar repository](https://github.com/annavandonkersgoed/portfunctions.git)

De vignette kan bekeken worden door de volgende code: 
```{r, eval = FALSE}
browseVignettes("portfunctions")
```

<!--chapter:end:08-R.package.Rmd-->

---
output: html_document
---


# Introductie project AMR

**Introductie project antimicrobiële resistentie**


Micro-organismen kunnen infecties veroorzaken. Om deze infecties te voorkomen of behandelen worden er microbiële middelen gebruikt. Dit zijn middelen die voor decennia gebruikt zijn, met in het begin groot succes. Echter is gebleken dat micro-organismen resistentie kunnen ontwikkelen tegen deze middelen, wat een groot probleem veroorzaak. Hierdoor raken ze ongevoelig tegen medicatie en is het lastiger om de patiënt te behandelen. Het resistent worden tegen microbiële middelen heet antimicrobiële resistentie (AMR) [@brinkacThreatAntimicrobialResistance2017; @ResistenteMicroorganismenRIVM]. Bacteriën vallen ook onder micro-organismen en kunnen resistentie vertonen door twee hoofdmechanismes. Ze kunnen al resistent zijn voordat de behandeling begint of ze kunnen resistentie ontwikkelen over een bepaalde tijdsperiode heen [@reygaertOverviewAntimicrobialResistance2018]. Daarnaast kunnen bacteriën resistentie met elkaar uitwisselen. Dit gebeurd doordat bacteriën horizontaal een resistoom kunnen uitwisselen waar de resistentiegenen opzitten [@burmeisterHorizontalGeneTransfer2015]

Om het AMR probleem aan te pakken zijn er meerdere sectoren nodig om kennis uit te wisselen. Dit wordt gedaan door het One Health approach. Deze aanpak streeft naar het verbeteren en optimaliseren van de gezondheid van mensen, dieren en het milieu [@AntimicrobialResistance]. In dit project wordt er een pipeline gemaakt om de uitwisseling van het resistoom door Nederland te monitoren. Hierbij wordt er de pipeline gemaakt van een al bestaande workflow en worden er ook applicaties toegevoegd. Uiteindelijk moet de data gevisualiseerd worden in een Rshiny app. Daarnaast gaat dit project ook over samenwerken volgens de Guerilla Analytics [@GuerrillaAnalytics2014a]. Dit wordt gedaan door version control software, sprints, goede planning en communicatie aangezien er met een externe opdrachtgever gewerkt wordt. 

<!--chapter:end:09-Introduction.project.Rmd-->

---
output: html_document
---
# Paramized markdown 

In dit gedeelte van het portfolio wordt laten zien dat er gewerkt kan worden met parameters in een Rmarkdown bestand. Er is een video gemaakt waarin te zien is dat de parameters veranderd kunnen worden en een andere output geven. Voor deze analyse is een dataset gebruikt waarin het dagelijkse aantal COVID-19 besmettingen en doden per land zijn bijgehouden [@DataDailyNumber2022]. De dataset is sinds 1 november 2022 niet meer doorgezet.

Het script van de video is ook te zien in de repository van dit portfolio met de pathway: Rmarkdown/_covid19_paramters.Rmd

```{r, results='asis', echo=FALSE}
#AI is gebruikt om de code te maken om de video in te laden. 
html <- '<iframe width="800" height="500"
src="https://www.youtube.com/embed/ZBUqVu8ylWE"
frameborder="0" allowfullscreen></iframe>'

cat(html)
```

<!--chapter:end:10-Parameters.Rmd-->

---
output: html_document
---
# Referenties 

Referenties die gebruikt zijn. 

<!--chapter:end:11-Referenties.Rmd-->

