---
title: "R package"
output: html_document
---

R packages zijn functies die makkelijk opgeroepen en gebruikt kunnen worden. In deze opdracht wordt er zelf een R package gemaakt. In de package zitten 4 fucnties en een dataset. De functies zijn simepele R functies, zoals het veranderen van het datatype van een kolom. 

De package heet portfunctions (portfolio functions) en is te installeren door de volgende code:

```{r package, eval = FALSE}
devtools::install_github("annavandonkersgoed/portfunctions")
```

de package heeft meerdere functies met code die in de bestanden van dit portfolio staan. Korte uitleg over de functies (staat ook in de vignette):

-   Datatype: Veranderd een kolom van een dataset naar het gewenste datatype.

-   RemoveNA: Verwijderd NA waarden uit een kolom en zorgt ervoor dat de rijen met die waarden ook verwijderd worden.

-   NotZero: Zorgt ervoor bij het maken van een grafiek dat de waarden niet door 0 gaan.

-   ChangeColname: Verandert de kolomnaam naar een nieuwe naam.

Dataset in de package: LandBird_Monitoring
[Link naar dataset](https://catalog.data.gov/dataset/ncrn-bird-monitoring-data-2007-2017)

[Link naar repository](https://github.com/annavandonkersgoed/portfunctions.git)

De vignette kan bekeken worden door de volgende code: 
```{r, eval = FALSE}
browseVignettes("portfunctions")
```
